【裁判字號】    96,重上更(八),79
【裁判日期】    970423
【裁判案由】    違反毒品危害防制條例
【裁判全文】
臺灣高等法院高雄分院刑事判決    96年度重上更(八)字第79號
上  訴  人  臺灣高雄地方法院檢察署檢察官
上  訴  人
即  被  告  甲○○
                    （另案於臺灣高雄監獄執行中）
指定辯護人  本院公設辯護人  丙○○
被      告  乙○○
義務辯護人  王梵緒 律師
上列上訴人等因被告違反毒品危害防制條例等案件，不服臺灣高
雄地方法院87年度重訴字第5 號中華民國88年6 月2 日第一審判
決（起訴案號：臺灣高雄地方法院檢察署86年度偵字第25638 號
、86年度偵緝954 號，移送併案案號：同署87年度偵字第3888號
），提起上訴，判決後，經最高法院第8 次發回更審，本院判決
如下：
    主  文
原判決關於甲○○部分撤銷。
甲○○運輸毒品，處無期徒刑，褫奪公權終身；如附表二編號1
所示之毒品沒收銷燬之；如附表二編號2 所示之物沒收。又連續
行使偽造私文書，足以生損害於公眾及他人，處有期徒刑貳年；
如附表一所示之署押、印文均沒收。應執行無期徒刑，褫奪公權
終身，如附表二編號1 所示之毒品沒收銷燬之，如附表一所示之
署押、印文及如附表二編號2 所示之物均沒收。
其他上訴駁回。
    事  實
一、甲○○曾於民國（下同）74年間因違反肅清煙毒條例案件，
    經臺灣高雄地方法院判處有期徒刑18年，褫奪公權10年，嗣
    經臺灣高等法院臺南分院於74年7 月4 日判決上訴駁回確定
    ，旋於74年7 月4 日入監執行，嗣於77年6 月20日因減刑經
    臺灣高等法院臺南分院減為有期徒刑12年，褫奪公權6 年8
    月確定，並於79年12月23日假釋交付保護管束；假釋期間，
    復於82年間因販賣運輸毒品等罪，經臺灣高雄地方法院判處
    有期徒刑14年，褫奪公權5 年，並於83年8 月23日確定（於
    86年9 月4 日入監執行，預計至105 年5 月29日執行完畢）
    ；又於84年間因違反肅清煙毒條例及偽造文書罪，經臺灣屏
    東地方法院判處有期徒刑4 年2 月，經本院於87年3 月6 日
    判決上訴駁回確定（不構成累犯）。甲○○於上開案件判決
    確定後拒未到案執行，乃遭通緝，詎其仍不知悔改，為避免
    其通緝身分為警查獲，竟基於偽造文書之概括犯意，自83年
    12月1 日起至86年6 月26日止，以下列所述之方式，連續在
    附表一所示之戶政事務所、外交部領事事務局，冒用辛○○
    、己○、戊○○、庚○○、丁○○等人名義申請身分證、護
    照供己使用：
  (一)利用朋友介紹認識辛○○，記下辛○○之年籍資料，再向友
    人王登國佯稱欲代辦呼叫器，使王登國交付身分證及印章1
    顆。於83年12月1 日某時，持王登國之身分證、印章至高雄
    市苓雅區戶政事務所，以遺失為由，冒用「辛○○」名義填
    寫請領國民身分證申請書，復未經王登國同意，以王登國作
    為請領「辛○○」身分證之證明人，而擅自於上開申請書上
    偽造申請人「辛○○」、證明人「王登國」之署押各1 枚，
    及盜蓋「王登國」印章1 次，並黏貼自己照片1 張於該申請
    書上，用以表示「王登國」為補領身分證之保證人意思及「
    辛○○」補領身分證之意思後，復將該申請書交予該戶政事
    務所承辦公務員而為行使該偽造申請書，致使該管承辦公務
    員填載「辛○○」遺失身分證請領補發等不實事項於其職務
    上所掌之公文書後，補發1 紙貼有甲○○本人照片，惟係記
    載「辛○○」之身分資料之身分證1 枚予甲○○，足以生損
    害於辛○○、王登國及戶政機關對人民身分識別管理之正確
    性。嗣於84年4 月26日，甲○○因另涉煙毒案件為警查獲，
    於屏東縣警察局枋寮分局訊問時冒稱係「辛○○」（所涉煙
    毒等罪另經本院判處有期徒刑4 年2 月確定）之名應訊，經
    臺灣屏東地方法院傳訊辛○○本人，始知甲○○冒名應訊之
    情事。
  (二)利用前往通訊行申請呼叫器時，記下同為前往申請呼叫器者
    之己○之年籍資料，復向朋友毛國權（毛國權所涉偽造文書
    部分已經公訴人於85年3 月21日為不起訴處分確定，公訴人
    認係甲○○與毛國權共犯，尚有誤會）佯稱欲代辦理呼叫器
    ，使毛國權交付身分證正本，先於84年5 月初某日（5 月5
    日前），在高雄市某處，委請不知情之刻印行人員，偽造「
    己○」、「毛國權」之印章各1 枚，再於84年5 月5 日持毛
    國權之身分證至高雄市三民區戶政事務所，以遺失補發為由
    ，冒用「己○」名義填寫請領國民身分證申請書，復未經毛
    國權同意，以毛國權作為請領身分證之證明人，而擅自於上
    開申請書上偽造申請人「己○」署押2 枚、印文2 枚及證明
    人「毛國權」之署押1 枚、印文3 枚，並黏貼自己照片1 張
    於該申請書上，用以表示「毛國權」為補領身分證之保證人
    意思及「己○」補領身分證之意思後，復持交該申請書給該
    戶政事務所承辦公務員而為行使，致使該管承辦公務員填載
    「己○」遺失身分證請領補發等不實事項於其職務上所掌之
    公文書後，補發1 紙貼有甲○○本人照片，惟係記載「己○
    」之身分資料之身分證1 枚給甲○○，足以生損害於己○、
    毛國權及戶政機關對人民身分識別管理之正確性。未幾，甲○○旋將所偽造之己○名義印章1 枚丟棄。嗣於84年間，己○前往上開戶政事務所申請印鑑證明時，仍持用其舊身分證
    辦理，經該所承辦員告知其有申請新身分證並向其索取時，
    始查知上情。
  (三)利用與戊○○認識，記下戊○○之年籍資料，先於84年5 月
    15日前之同月上旬某日，在高雄市某處，委請不知情之刻印
    行人員，偽刻「戊○○」印章1 枚後，再於84年5 月15日，
    攜帶上開毛國權身分證正本1 張及原先偽刻之毛國權印章1
    枚與偽刻之「戊○○」印章1 枚、甲○○本人照片2 張、前
    往高雄市苓雅區戶政事務所，交付予該不知情之戶政事務所
    承辦之公務員後，由甲○○先陳述「戊○○」相關年籍等身
    分資料及敘說身分證遺失事由後，再由該戶政管理人員將甲○○所述資料載入電腦後列印「補領國民身分證申請書」1
    紙，交予甲○○。甲○○再冒用「戊○○」名義填寫請領國
    民身分證申請書，復未經毛國權同意，以毛國權作為請領身
    分證之證明人，而擅自於上開申請書上偽造申請人「戊○○
    」之印文1 枚、證明人「毛國權」之印文1 枚，並黏貼自己
    照片1 張於該申請書上，用以表示「毛國權」為補領身分證
    之保證人意思及「戊○○」補領身分證之意思後，復持交該
    申請書給該戶政事務所承辦人員，而為行使，致使該管承辦
    人員填載「戊○○」遺失身分證請領補發等不實事項於其職
    務上所掌之公文書後，補發1 紙貼有甲○○本人照片，惟係
    記載「戊○○」之身分資料之身分證1 枚給甲○○，足以生
    損害於戊○○、毛國權及戶政機關對人民身分識別管理之正
    確性，甲○○嗣將上開偽造之毛國權、戊○○印章各1 枚丟
    棄。甲○○復基於上開同一概括犯意，於84年6 月間某日，
    將上開偽造取得之戊○○身分證影本1 紙及本人之照片2 紙
    交予不知情之達亞旅行社，該不知情之旅行社承辦人員以「
    戊○○」名義填寫「普通護照入出境許可申請書」，於申請
    書上填寫「戊○○」署押1 枚後，乃於同年月26日持向外交
    部領事事務局申請護照，致使外交部領事事務局承辦公務員
    誤認係戊○○本人欲申請，而登載於職務上所載之公文書上
    ，核發「戊○○」名義，護照號碼為Ｍ00000000號，簽發日
    期為1995年6 月28日，效期為2001年6 月28日之貼有甲○○
    照片之護照1 本，足以生損害於戊○○及外交部關於核發國
    人護照及管理之正確性。
  (四)甲○○於85年5 月間，在高雄縣鳳山市○○○路「麗聲通訊
    行」獲知前往該行委託代辦行動電話門號之庚○○姓名、年
    籍等資料。嗣為免遭查緝，竟於85年6 月初某日，與當時為
    臺灣高雄地方法院檢察署發布通緝之李振華（所涉偽造文書
    部分另經公訴人起訴）基於共同之犯意聯絡，在高雄市○○
    路與永樂街附近，由李振華提供其變造已換貼自己照片之弟
    弟「李振興」之身分證正本1 張予甲○○，充任辦理身分證
    核發之保證人，再由甲○○於85年6月4日前之月初某日，在
    高雄市前鎮區籬仔內某處，委託不知情刻印行偽刻「李振興
    」、「庚○○」2 枚木質印章後，於85年6月4日攜帶李振華
    交付變造之「李振興」身分證正本1張、甲○○本人照片2張
    、偽刻之「庚○○」及「李振興」印章各1 枚前往高雄縣鳳
    山市第二戶政事務所，經甲○○交付上開變造身分證給予該
    不知情之戶政事務所承辦之公務員後，由該公務員影印該變
    造之「李振興」身分證存檔，並由甲○○陳述「庚○○」相
    關年籍等身分資料及敘說身分證遺失事由後，而由該戶政管
    理人員將甲○○所陳資料載入電腦後列印「補領國民身分證
    申請書」1 紙，交予甲○○。甲○○再冒用「庚○○」名義
    填寫補領國民身分證申請書，復未經李振興同意，以李振興
    作為請領身分證之證明人，而擅自於上開申請書上偽造申請
    人「庚○○」之印文1 枚、證明人「李振興」之印文2 枚，
    並黏貼自己照片1 張於該申請書上，用以表示「李振興」為
    補領身分證之保證人意思及「庚○○」補領身分證之意思後
    ，復持交該申請書給該戶政事務所承辦公務員而為行使，致
    使該管承辦公務員填載「庚○○」遺失身分證請領補發等不
    實事項於其職務上所掌之公文書後，補發1 紙貼有甲○○本
    人相片，惟係記載「庚○○」之身分資料身分證1 枚給甲○○，足以生損害於李振興、庚○○及戶政機關對人民身分識
    別管理之正確性。嗣後，甲○○即將偽造之庚○○、李振興
    印章丟棄。嗣因庚○○於86年6 月24日前往上開戶政事務所
    辦理印鑑登記，經該所承辦員審核其身分證，始悉上情而報
    警循線查獲。
  (五)利用與丁○○係朋友，於記下丁○○之年籍資料後，復向不
    知情之女友潘靜如佯稱欲代辦理呼叫器，使潘靜如交付身分
    證正本及印章。先於86年6 月25日，在高雄市某處，委請不
    知情之刻印行人員，偽造「丁○○」印章1 枚，再於同年6
    月26日，攜帶上開潘靜如交付之身分證正本1 張、印章1 枚
    、其本人照片3 張、偽刻之「丁○○」印章1 枚，持往臺中
    縣大雅鄉戶政事務所，交付予該不知情之戶政事務所承辦之
    公務員後，由甲○○先陳述「丁○○」相關年籍等身分資料
    及敘說身分證遺失事由後，由該戶政管理人員將甲○○所述
    資料載入電腦後列印「補領國民身分證申請書」1 紙，交予
    甲○○。甲○○先以潘靜如名義，偽造「潘靜如」署押1 枚
    、盜蓋「潘靜如」印文、偽造「丁○○」印文各1 枚，而偽
    造證明丁○○身分證遺失之證明書1 紙；再以偽刻之「丁○○」印章擅自蓋於「補領國民身分證申請書」書上偽造申請
    人「丁○○」之印文3 枚、盜蓋「潘靜如」之印文1 枚，用
    以表示「潘靜如」為補領身分證之保證人意思及「丁○○」
    補領身分證之意思後，復將該申請書持交該戶政事務所承辦
    公務員而為行使，致使該管承辦公務員填載「丁○○」遺失
    身分證請領補發等不實事項於其職務上所掌之公文書後，補
    發1 紙貼有甲○○本人相片，惟係記載「丁○○」之身分資
    料身分證1 枚給甲○○，足以生損害於丁○○、潘靜如及戶
    政機關對人民身分識別管理之正確性。嗣後，甲○○即將偽
    造丁○○印章丟棄。嗣於該所戶籍員辦理戶口校正時，詢問
    丁○○是否有於86年6 月26日申請補發身分證，經丁○○於
    86年11月3 日到該戶政事務所查明，始悉上情。
二、甲○○明知海洛因係（毒品危害防制條例修正公布施行前）
    肅清煙毒條例第2 條所列之毒品，且屬行政院依懲治走私條
    例公告之管制進出口物品，不得販賣、運輸或私運進口。竟
    與毛國權（運輸毒品部分，業經臺灣高雄地方法院以85年度
    重訴字第4 號判處有期徒刑15年，褫奪公權10年確定）基於
    共同運輸毒品海洛因之犯意聯絡，於84年11月初（公訴人誤
    為81年11月初）某日，在高雄地區某處，與毛國權商議，由
    其負擔出國旅遊之一切開銷費用，招待毛國權出國至香港遊
    玩，而其在國外將購買毒品海洛因，再由毛國權於返臺時以
    夾藏方式攜帶毒品海洛因入境，並稱自己會先出國至柬埔寨
    。毛國權應允後，甲○○乃委託其不詳姓名之女性友人，於
    84年11月11日向高雄市右佑旅行社有限公司購買毛國權之國
    泰航空公司高雄香港來回機票1 張，並交付港幣3,000 元予
    毛國權充當旅費。甲○○另基於行使使公務員登載不實事項
    於公文書之犯意，於84年11月11日先持上開之前已冒領得之
    「戊○○」名義護照，參加考察團搭機前往柬埔寨。毛國權
    則依約於84年11月14日搭乘國泰航空公司CX435 號班機，由
    高雄小港機場出境至香港，並依約至香港機場酒店（旅館）
    等候甲○○。甲○○當日（14日）則由柬埔寨搭機至香港，
    在機場酒店與毛國權會面；嗣乙○○（經本院以無罪駁回檢
    察官上訴，其無罪部分理由詳如後述）、朱雪娥夫婦亦於同
    日下午5 時10分搭乘國泰航空公司CX437 號班機，由高雄小
    港機場起飛出境，同日傍晚6 時18分抵香港，通關後在機場
    酒店與甲○○、毛國權碰面，甲○○與毛國權2 人即搭車於
    當（14）日晚上某時，甲○○冒用不詳姓名者之證件，毛國
    權持自己之台胞證，2 人通關到中國大陸廣東省深圳。翌（
    15）日，甲○○在大陸廣東省深圳某處，向不詳姓名朋友，
    以不詳價格購買毒品海洛因1 包後，旋於同日晚上在深圳投
    宿之某酒店內，將其購得之海洛因1 包及其所有之女用束褲
    1 件交付予毛國權保管。再於翌（16）日中午，甲○○將原
    先交予毛國權之1 包毒品海洛因處理分裝後，交予毛國權2
    包，囑咐毛國權穿上女用束褲再將分裝之2 包海洛因藏在其
    內。之後，2 人乃包車回香港，途中，甲○○告知毛國權有
    朋友在大陸深圳關口（即羅湖口岸）附近某飯店等候，甲○○乃帶同毛國權至不知情之乙○○夫婦投宿之深圳關口附近
    某飯店，在該房間廁所內，甲○○又拿1 包毒品海洛因予毛
    國權，要其以女用束褲在腹部夾藏2 包，胯下夾藏1 包（共
    3 包，驗後共計淨重713.07公克，純度59% ，純質淨重603.
    19公克）而夾帶運輸回臺灣。嗣甲○○、乙○○夫婦及毛國
    權等4 人一同搭車回至香港機場，等候班機補位返臺。同年
    月16日晚上9 時許，毛國權在香港搭乘國泰航空公司CX434
    號班機攜帶運輸上開海洛因返臺，甲○○亦持「戊○○」護
    照購買頭等艙機票，與乙○○、朱雪娥夫婦搭乘上開同班飛
    機返臺。同（16）日晚上11時許，毛國權走私運輸上開毒品
    海洛因至高雄小港機場，因安檢人員發覺行跡可疑而會同海
    關人員予以搜索，而在毛國權之小腹處及胯下部位搜出其夾
    帶之上述毒品海洛因3 包，並扣得甲○○所有，供走私毒品
    犯罪等所用之女用束褲1 件，甲○○則乘隙逃逸。嗣經原審
    法院於85年1 月5 日調查毛國權運輸毒品案件（85年度重訴
    字第4 號）時，問及是否別人託帶入境時，毛國權始供稱係
    一化名「辛○○」之人，經原審法院函請屏東縣警察局枋寮
    分局調查始知化名「辛○○」之人，其本名為甲○○，因而
    查獲甲○○。
三、案經臺灣高雄地方法院檢察署檢察官自動檢舉偵查起訴。
    理  由
甲、證據能力部分：
一、按被告以外之人於審判外之言詞或書面陳述，除法律有規定
    者外，不得作為證據；又被告以外之人於審判外之陳述，雖
    不符刑事訴訟法第159 條之1 至第159 條之4 之規定，而經
    當事人於審判程序同意作為證據，法院審酌該言詞陳述或書
    面陳述作成時之情況，認為適當者，亦得為證據；另當事人
    、代理人或辯護人於法院調查證據時，知有第159 條第1 項
    不得為證據之情形，而未於言詞辯論終結前聲明異議者，視
    為有前項之同意，刑事訴訟法第159 條第1 項、第159 條之
    5 分別定有明文。本件檢察官、辯護人及被告甲○○、乙○○於本院審判程序時，就原審判決所引用各項證據（含傳聞
    證據、非傳聞證據及符合法定傳聞法則例外之證據）之證據
    能力，除證人毛國權於偵查及原審中未經具結之證言，被告
    辯護人有爭執外，餘均表示無意見，且於本院言詞辯論終結
    前，檢察官、辯護人及被告甲○○、乙○○對於卷附具有傳
    聞證據性質之證據，既均已知其情，均未聲明異議，本院認
    該具有傳聞證據性質之證據作成時之情況，並無任何違法取
    證或其他之不適當情形，以之作為證據使用係屬適當，自得
    採為認定被告等犯罪事實之證據。
二、次按被告以外之人於偵查中向檢察官所為之陳述，本質上屬
    於傳聞證據，基於保障被告在憲法上之基本訴訟權，除該被
    告以外之人死亡、身心障礙致記憶喪失或無法陳述、滯留國
    外或所在不明而無法傳喚或傳喚不到、或到庭後拒絕陳述等
    情形外，如已經法院傳喚到庭具結而為陳述，並經被告之反
    對詰問，前揭非以證人身分而在檢察官面前未經具結之陳述
    筆錄，除顯有不可信之情況者外，得為證據。其非以證人之
    身分在審判中之陳述筆錄，倘該被告以外之人已經法院以證
    人之身分傳喚到庭並經具結作證，且由被告為反對詰問，或
    有前揭傳喚不能或詰問不能之情形外，該未經具結之陳述筆
    錄因屬審判中之供述，亦有證據能力（最高法院97年度台上
    字第1062號判決意旨參照）。證人毛國權於臺灣高雄地方法
    院檢察署85年度偵字第14334號、85年度他字第225號偵查中
    非以證人之身分所為之供述，雖屬被告以外之人於審判外之
    陳述，但因其係非以證人之身分在檢察官面前供述，故未經
    具結，且其在上開偵查中之供述，並無顯有不可信之情況；
    另證人毛國權於85年1 月5 日在原審85年度重訴字第4 號審
    判中之陳述，亦係非以證人之身分所為之供述，因當時被告
    甲○○在通緝中尚未到案，自無法於該次訊問中予被告甲○○反對詰問之機會，但嗣被告甲○○緝獲歸案後，均經原審
    及本院前審行證人之交互詰問（詳後述），予被告等為反對
    詰問之機會，依上開最高法院判決意旨，證人毛國權前揭未
    經具結之陳述筆錄，自均有證據能力。
乙、實體部分：
壹、撤銷改判部分：
一、上訴人即被告甲○○經原審判決後雖僅就被訴煙毒部分上訴
    ，惟公訴人及原判決均以被告甲○○所犯運輸毒品與偽造文
    書罪間有方法、目的之牽連關係，是其所涉偽造文書部分仍
    因被訴煙毒部分上訴，亦視同上訴，本院就被告甲○○偽造
    文書部分仍應審究，合先敘明。
二、上揭連續偽造文書部分之犯罪事實，已據被告甲○○於本院
    審理時坦承不諱，核與證人毛國權、辛○○、戊○○、己○
    於原審證述之情節相合（見原審卷第16、24、66、67頁）。
    證人丁○○於臺灣臺中地方法院檢察署86年度他字第1467號
    偵查中亦證稱：「（問：你有無委託甲○○申請補發身分證
    ？）無。」等語（見該卷第14頁反面）；證人潘靜如於該案
    件中亦證稱：「是我將印章、身分證交給甲○○申請呼叫器
    ，後來印章有還我。」、「我不知他用我的印章去證明丁○○身分證遺失，否則我也不會同意。」等語（見該案卷第14
    頁反面、15頁）。證人庚○○於臺灣高雄地方法院檢察署86
    年度偵字第19866號案件警詢時陳稱：「於86年6月24日前往
    管轄戶政事務所辦理時，才發現自己的身分證早於85年6 月
    4 日被一自稱是『庚○○』男子以遺失為由申請補發冒領。
    」（見鳳警刑移字第1245號卷第3 頁反面）；證人李振華於
    該案件警詢中亦陳稱：「因綽號『田仔』男子欲申請身分證
    拜託我作他的保證人，我才持貼上我相片之李振興身分證交
    予他前往申請，我本人則無前往，亦無交私章予『田仔』。
    」等語（見鳳警刑移字第1245號卷第2 頁反面）。復有高雄
    市苓雅區戶政事務所86年4 月30日86高市苓戶字第04196 號
    函及所附之戶籍謄本、偽造「戊○○」印文之「請領國民身
    分證申請書」影本1 紙、87年3 月19日高市苓戶87字第2098
    號函及所附偽造「辛○○」署押之「請領國民身分證申請書
    」影本1 紙、戶籍謄本1 紙、高雄市三民區戶政事務所收執
    之偽造「己○」名義之「請領國民身分證申請書」影本1 紙
    、臺中縣大雅鄉戶政事務所函及所附之偽造「丁○○」印文
    之「請領國民身分證申請書」影本1 紙、證明書1 紙、高雄
    縣鳳山第二戶政事務所88年4 月19日鳳二戶字第19644 號函
    所附偽造「庚○○」印文之「請領國民身分證申請書」影本
    1 紙及外交部領事事務局86年5 月3 日領(一)（86）第865300
    2914號函及所附之申請書影本可稽（見臺灣高雄地方法院檢
    察署85年度監字第184 號卷第24至26頁、原審卷第54至59頁
    、臺灣高雄地方法院檢察署85年度他字第225 號卷第37頁、
    臺灣高雄地方法院檢察署86年度他字第1467號卷第3 、4 頁
    、原審卷第306 至308 頁、臺灣高雄地方法院檢察署85年度
    監字第184 號卷第27、28頁）。又被告甲○○偽刻上揭印章
    ，冒用潘靜如、毛國權等人名義為保證人，冒領戊○○等人
    之身分證及戊○○之護照，並持以行使，均足生損害於戊○○、辛○○、己○、庚○○、丁○○、潘靜如、毛國權、李
    振興等人及戶政機關對於戶政管理暨外交部核發、管理國人
    護照之正確性，被告甲○○上揭行使偽造文書之犯行，事證
    明確，均堪認定。
三、訊據上訴人即被告甲○○矢口否認有何上揭共同走私、運輸
    毒品海洛因之犯罪事實，辯稱：伊於84年11月11日去柬埔寨
    ，到柬埔寨打電話回臺，吳春玉告知乙○○夫婦在香港，並
    告知所住之飯店，伊因要帶紅寶石回臺灣怕被扣稅，故到香
    港的飯店找乙○○，才知乙○○夫婦已退房；伊要搭飛機回
    臺時，在香港機場候機室，碰到乙○○夫婦，就交給乙○○
    以小盒子裝的20幾顆寶石；84年11月14日，伊還在柬埔寨，
    直到84年11月15日才搭機到香港，先去澳門，走珠海進入大
    陸，再從深圳出來。伊未於84年11月14日到香港，亦未與乙○○去深圳，更未請毛國權幫忙帶毒品海洛因返臺，毛國權
    所供述前後不一，不足採信，運輸毒品海洛因是毛國權個人
    之行為，與伊無關云云。
四、經查：
  (一)被告甲○○擬自大陸地區私運毒品海洛因返臺，並邀毛國權
    出國，及被告甲○○將購得之毒品海洛因交予毛國權自香港
    夾藏攜帶回臺之事實，業據證人毛國權於85年1 月5 日原審
    法院85年重訴字第4 號（被告毛國權，煙毒案）調查中陳稱
    ：「是別人託我帶進來的。」、「是一位叫乙○○的人，．
    ．．他姊夫（甲○○）叫我帶的。」、「在國內是化名辛○○（乙○○的姊夫）與我討論要出去玩的，．．．東西（指
    毒品）是在香港（應為大陸深圳）買的。」、「是化名辛○○的去買的（指毒品）。」、「毒品是辛○○交給我的。」
    、「84年11月15日在大陸深圳酒店交給我的，要我帶回臺灣
    。」、「（問：攜帶毒品有何代價？）沒有，他稱要帶我出
    國玩，回來才叫我帶的。」等語（見原審85年度重訴字第4
    號影印卷第7 頁反面至第8 頁反面、第155 頁反面）；其於
    臺灣高雄地方法院檢察署85年度偵字第14334 號卷中陳稱：
    「該『祥仔』說他要去香港要帶我去，若有買到毒品要請我
    帶回來。．．．我是單獨1 人坐飛機到香港；住在機場酒店
    ，『祥仔』就來找我。」等語（見該卷第6 頁反面）；其於
    85年度他字第225 號卷中陳稱：「（問：受何人所託運毒品
    ？）『祥仔』。他有告訴我，他叫辛○○，但這是假名。」
    等語（見該卷28頁）。其於原審87年2 月18日調查中證稱：
    「是甲○○叫我帶回來的，他在台已先告知我若到國外能買
    到毒品就幫他帶回。」、「甲○○在房間把毒品交給我。」
    等語；於原審88年1 月7 日調查中證稱：「出國前1 週王某
    有來找我，跟我要英文名字，他說要幫我買機票，因他會先
    出國，出國前1 天王某的太太有拿機票及3,000 元港幣給我
    ，叫我照時間搭機，到機場後，我在機場酒店開房間，過了
    1 、2 小時，王某來找我說要下去等朋友拿錢，後來他上來
    說錢拿到了，當天晚上我們就搭電車到大陸深圳，隔天中午
    投宿飯店，晚上王某帶一朋友來飯店拿1 包東西給我後，他
    送朋友離開，隔天中午王某在飯店把之前那包東西處理後交
    給我2 包及原先給我的束褲，我們就包車到香港，在大陸關
    口附近的飯店，王某說有朋友在等，我們下車才知是吳某，
    他們在等我們，上去吳某投宿的飯店房間，王某叫我跟他到
    廁所，又拿1 包叫我裝在身上。」、「（問：出國前是否已
    知為何事去大陸？）王某說要去玩，順便看有無海洛因，請
    我幫他帶回來，在台灣時只有我與王某2 人談此事。」等語
    ；其於原審88年1 月13日調查中證稱：「（問：王某是在何
    時把毒品交給你？）15日晚上，在深圳的飯店交給我，隔天
    中午他把毒品處理好後，交給我2 包。」、「（問：確定是
    王某拿給你的否？）是（當庭指認）。」等語（以上分別見
    原審卷第16頁反面、216 頁反面、217 頁正、反面、232 頁
    反面）；其於本院上訴審調查時則稱：「（問：84年11月初
    有和甲○○商議出國遊玩，並由你帶毒品海洛因入境，甲○○負擔你出國旅遊的開銷？）我們有約定若甲○○有買到毒
    品海洛因，則叫我帶回來，我這趟出去的費用都由甲○○開
    支的。」、「（問：去香港的機票是誰拿給你的？）是1 位
    女的，自稱甲○○的太太拿來給我的，有機票、港幣3,000
    元，那女的說是甲○○交代要拿給我的。」、「（問：84年
    11月16日甲○○有交給你2 包海洛因叫你藏在你穿上的女用
    束褲中？）是的，有和甲○○在回香港前有一起到深圳的飯
    店內，此時又拿1 包海洛因給我藏著，這包是小的。」、「
    （問：女用束褲是誰的？）是甲○○拿給我的。」、「（問
    ：甲○○用何名和你交往？）我叫他『祥仔』即當庭的甲○○（命當庭指認甲○○），且我曾聽他說過他用過辛○○的
    名字。」等語（見本院上重訴卷第84至85頁反面）；其於本
    院更(一)審調查中證稱：「我與他（甲○○）沒有恩怨，我有
    與他在廣東深圳住同一旅館同一房間。」、「束褲是甲○○
    在旅館交給我的。」等語（見本院上重更(一)卷第123 、124
    頁）；其於本院更(二)審調查時證稱：「14日到香港手續辦好
    以後我就到機場的酒店等甲○○，過幾小時後甲○○就來了
    ，對我說要到樓下等朋友拿錢，後來隔了好幾個小時他才上
    來說錢拿到了，然後就說要到大陸了；當天晚上就到大陸了
    ，到大陸的時候已經很晚了，到了深圳以後甲○○就包1 部
    車子，因為大塞車車程有10幾個小時，到隔天到了不知名的
    地方，用我的名義訂房間，我們就在裡面休息，甲○○就打
    電話聯絡，甲○○就出去了，15號晚上大陸人『阿路』先進
    來拿1 包毒品交給我說要給甲○○，甲○○隨後進來，叫我
    將毒品收下，而且交給我1 件塑（束）身褲，隔天16號甲○○．．．將2 大包交給我穿在塑（束）褲上，然後甲○○就
    叫車子，我們就回深圳，．．．，在深圳飯店（指關口附近
    之飯店），甲○○就叫我到廁所．．．拿1 包（海洛因），
    因為放在胯下走路不好帶，我就在廁所裝毒品，我在廁所門
    縫裡有看到甲○○拿1 包東西給乙○○，我當時認為可能是
    毒品，但我不敢確定，甲○○就說看看可不可以趕上晚班的
    飛機，因為有空位，．．．，我們就一起坐飛機回來。」等
    語（見本院上重更(二)卷第124 、125 頁）。綜合上開證人毛
    國權之證述，雖所陳細節因距離事發時間之久長而前後略有
    出入，惟被告甲○○如何邀其出國遊玩並請其攜帶毒品海洛
    因返台，及於購得毒品海洛因後如何分裝、夾藏攜帶入境等
    基本事實則均一致，自堪採信。雖證人毛國權嗣於本院更(六)
    審審理中到庭，經被告、被告之辯護人詰問，就有關被告甲○○如何託其自香港運輸毒品回台灣等情節均答以不記得了
    而不願再就本件案情為任何證述（見本院重上更(六)卷第164-
    166 頁），惟或因其已因本案經判刑確定、執行，已不願再
    舊事重提，然不影響其之前所為證述內容之真實性。而毛國
    權於高雄小港機場入境時被查獲之物，經檢驗結果確係毒品
    海洛因，有法務部調查局84年12月22日（84）陸字第841431
    53號檢驗通知書1 紙附卷可稽（見本院上重訴卷第246 頁）
    ，復有女用束褲1 件、海洛因3 包、搜索筆錄、照片等附卷
    可資佐證（見本院上重訴卷第237 、247 頁）。雖證人毛國
    權於為警查獲時之警詢筆錄及渠於檢察官偵查中均稱：是自
    己的，自己要吃的等語，惟其尿液經檢驗並無嗎啡反應，有
    高雄市政府衛生局煙毒尿液檢驗成績書1 紙附卷可稽（見本
    院上重訴卷第245 頁）；又其經檢察官移審至原審訊問時已
    改稱：「（問：為何尿液沒有毒品反應？）我自己用量很大
    ，怎麼會沒有。」、「（問：是否別人託你帶進來的？）是
    別人託我帶進來的。」等語（見原審85年度重訴字第4 號影
    印卷第7 頁反面），其於經採尿送驗未發現有毒品反應後，
    始供承毒品並非供自己施用的，而係他人託帶的等情，足見
    毛國權當時係於自由意識之狀態下所為之陳述，且毛國權在
    原審調查時亦供稱：甲○○平時供我吃穿，我欠他人情，所
    以於警詢中未供出是他委託帶毒品回國，也不知帶毒品的罪
    這麼重等語（原審卷第249 頁反面、第250 頁反面），是尚
    難以毛國權於警詢及偵查中均未提及係被告甲○○委託攜帶
    入境，即遽認毛國權嗣後所述不可採信。又被告甲○○雖辯
    稱：係毛國權懷恨我拿身分證去作保證人，才誣陷我云云。
    惟查，被告甲○○經檢察官通緝被查獲後，於86年9 月18日
    經檢察官訊問時，已表明：「因大家（指與毛國權間）相處
    不錯，我沒有給他什麼好處。」、「他（毛國權）比較講義
    氣。」等語（見86年度偵緝字第0954號偵查卷第22、23頁）
    ，雖該次訊問，係針對毛國權為何充當被告甲○○冒領戊○○身分證時之保證人之問題，但由被告甲○○之供述，已略
    可見被告甲○○與毛國權間相處不錯，應無仇隙可言。且嗣
    經檢察官提起公訴，被告甲○○於原審訊問時，亦表示：「
    （問：你與毛國權間有否糾紛﹖）沒有。」（見原審卷第43
    頁反面），且毛國權為警查獲後及至85年1 月5 日移送原審
    法院時，並無偽造文書案件於檢察署檢察官偵辦中，有84年
    11月18日臺灣高雄地方法院檢察署刑案資料查註紀錄表及85
    年1 月5 日原審法院刑案被告院內索引紀錄表各1 紙附於上
    開案件可稽，毛國權如何預知有被偵辦偽造文書之可能，而
    事先懷恨、誣陷當時仍不知甲○○本名之「辛○○」？況毛
    國權所涉偽造文書案件亦已於85年3 月間經檢察官為不起訴
    處分，有該不起訴處分書附卷可憑（見86年度偵字第25638
    號偵查卷第8 頁），是毛國權又何以會懷恨被告甲○○？另
    被告甲○○復辯稱：我與毛國權間有感情糾紛暨金錢債務未
    處理之故云云。惟毛國權則僅證述：有一歡場女子叫小琪，
    是84年時的事，但沒什麼糾紛；於84年甲○○有拿一張支票
    向我調現，我向他說我沒錢，我介紹他向錢莊借錢等語（見
    本院上重訴字卷第130 頁），已否認被告甲○○上開辯解，
    而被告甲○○所舉之證人王耀輝於本院上訴審調查時亦僅結
    證稱：「（問：毛國權曾向你說甲○○未還他錢才要咬他下
    去？）甲○○向我說毛國權無故咬他作同案被告，我問毛國
    權，毛國權回答說甲○○欠錢都不還，只有這樣而已，其他
    我不知道。」等語（見本院上重訴卷第131 頁反面），足見
    證人毛國權並未承認有無故咬被告甲○○作同案被告之情事
    ，證人王耀輝上開傳聞自被告甲○○之陳述，既未獲得證實
    ，自難採為被告甲○○有利之認定；且被告甲○○復未能提
    出具體證據以資查證渠等間是否確係因女子之情感及金錢糾
    紛而生間隙，故尚無法以此證明證人毛國權係挾怨故意誣陷
    被告甲○○，是被告甲○○所辯上開各語，無非事後卸責之
    詞，均不足採。
  (二)被告甲○○確係於84年11月14日即自柬埔寨搭機至香港與毛
    國權、乙○○夫婦碰面情事，業經證人毛國權於原審87年2
    月18日調查中證稱：甲○○先買好機票給我，說他要去柬埔
    寨，叫我搭機香港，我先到香港在飯店等他，甲○○再來，
    後來乙○○夫婦亦來（該飯店）等語（見原審卷第15頁反面
    ），核與被告乙○○於原審87年2 月20日調查中陳稱：「我
    姊姊打電話告知我說我姊夫（即被告甲○○）在香港機場附
    近，叫我去找他，在我要去香港時才知道的，我到香港後就
    去找我姊夫。」、「我過去找我姊夫時，就看到他（指毛國
    權）與我姊夫在一起。」等語（見原審卷第25頁正、反面）
    、於原審87年11月13日調查中陳稱：「（問：何時知甲○○
    至香港？）我至香港之後打電話回家報平安，家人告訴我。
    」、「（問：甲○○何時至飯店找你們？）我們到香港那天
    晚上，甲○○與他一位朋友過來。」等語（見原審卷第154
    頁反面、155 頁）、於原審88年5 月19日審理中陳稱：「我
    們去到香港機場，打電話給我姊報平安，說在香港機場附近
    酒店休息，．．．過了一會兒王某與他朋友毛國權來找我，
    聊了約半小時。」等語（見原審卷第322 頁）；及證人即被
    告乙○○之妻朱雪娥於原審88年4 月14日證稱：我們在香港
    機場附近打電話回台，告知他們，我們在香港，沒多久甲○○就來找我們等語（見原審卷第232 頁反面），互核一致，
    足見被告甲○○所辯係於84年11月16日始到達香港云云，顯
    係卸責之詞。至證人張在基於本院更(一)審調查中雖證稱：「
    84年10月（應是11月）11日我有帶隊去柬埔寨，我有與甲○○一起去，他當時的名字是戊○○，是去考察，要回來時他
    說臨時有事要去香港，他在柬埔寨等1 、2 天才到香港，我
    們是14日下午1 點多飛曼谷轉臺灣的飛機，甲○○是比我們
    慢離開柬埔寨，甲○○約14日以後才走，何時走我不清楚，
    好像是15、16日左右走。」等語（見本院上重更(一)卷第190
    頁），雖證人張在基證稱被告甲○○好像是15、16日左右走
    ，但其既於84年11月14日下午1 時許即離開柬埔寨，且不知
    被告甲○○何時離開柬埔寨，自不能僅憑其事後推測之詞，
    遽認被告甲○○未於84年11月14日當日離開柬埔寨至香港，
    而為被告甲○○有利認定之依據。證人張在基於本院更(六)審
    審理時又到庭結證稱：「甲○○有告訴我他要去香港，我就
    介紹那個導遊（柬埔寨人）給甲○○他們直接去談。」、「
    我知道他有跟導遊講訂機票的事情，他們講什麼我沒有去注
    意聽，但他們確實有訂機票。」、「我沒有看到（機票日期
    ），但我知道是慢幾天、慢1 、2 天，我聽他們講的。」、
    「（問：你看到導遊訂票是幾號訂的？）他要回來的前1 、
    2 天他說他要去香港，就是10（應係11之誤）月14日的前1
    、2 天。」「（問：你說看到他跟導遊在談機票的事情，是
    在哪裡看到的？）大家在隨團的過程中，他說要去香港，我
    就跟導遊講請他幫忙他訂機票，不是在機場。」、「我們飛
    機起飛的時候，甲○○他們（即甲○○與柬埔寨導遊）在柬
    埔寨旅社，沒有去機場。」等語（見本院重上更(六)卷第156
    至162 頁）。依此，被告甲○○既於84年11月14日返台前1
    、2 日向證人張在基表示要到香港，證人張在基既無法在柬
    埔寨為被告甲○○購買前往香港之機票，而尚須介紹柬埔寨
    當地導遊為被告甲○○購買機票，顯然證人張在基對於柬埔
    寨到香港之航班情形並不熟悉，否則，其焉有不自行代被告
    甲○○購票而須再委請導遊，而由該導遊與被告甲○○接洽
    之必要？再證人張在基既未親自聽聞、亦未親見導遊為被告
    甲○○所訂購之機票日期，其於84年11月14日下午1 點多飛
    離柬埔寨時，被告甲○○亦在旅社，而未到機場，則證人張
    在基如何能確知該導遊未為被告甲○○購得該日前往香港之
    機票？是證人張在基上開所為被告甲○○係於84年11月14日
    以後才離開柬埔寨之證述，純係其個人猜測之詞，不足據為
    被告甲○○並未於84年11月14日前往香港與證人毛國權見面
    等有利被告甲○○之認定。再審酌被告甲○○於本院更(一)審
    時辯稱是在84年11月16日返台當天才從柬埔寨到香港云云（
    見本院更(一)審卷第214 頁），嗣於本院更(三)審時又改稱是84
    年11月15日去香港，是早上9 點多在柬埔寨金邊搭機到香港
    等語（見本院重上更(三)卷一第116 頁），其所稱到香港時間
    亦前後不符（一謂16日，一謂15日），已難令人置信。又被
    告甲○○聲請向我國駐外單位函查柬埔寨至香港只有下午有
    飛機，經駐胡志明市台北經濟文化辦事處92年8 月19日胡志
    字第792 號函覆稱：柬國政府及各機關團體向無資料建檔與
    稽核觀念，且經長期戰亂，尤其1997、98年之政爭，諸多資
    料均已散佚或遭焚毀，1999年由一法國管理公司得標並負責
    經營金邊波士東國際機場，該法國公司進駐後才開始建立相
    關管理檔案，此前之飛航資料已無法查證等語（見本院重上
    更(三)卷二第144 、145 頁），是被告甲○○何日離開柬埔寨
    ，我國駐外單位已無從查考，惟據證人毛國權、被告乙○○
    及證人朱雪娥均一致陳稱於當日（即84年11月14日）有在香
    港機場附近酒店見面，已如上述，足見被告甲○○確於84年
    11月14日傍晚前已到達香港，才會與毛國權及甫於當日傍晚
    到達香港之乙○○、朱雪娥夫婦見面（按乙○○、朱雪娥夫
    婦於84年11月14日下午5 時10分搭乘國泰航空公司ＣＸ437
    號班機，由高雄市小港機場起飛出境，同日傍晚6 時18分到
    達香港，並於翌日即15日通關到大陸深圳），足見被告甲○○於84年11月14日傍晚時已到達香港，應可認定。至被告甲○○及辯護人於本院前審又聲請向行政院大陸委員會函洽香
    港特區政府查詢西元1995年（即84年）11月14日柬埔寨飛香
    港之航班資料及西元1995年11月14日或15日是否有臺灣人民
    「戊○○」由柬埔寨入境香港之資料？經行政院大陸委員會
    駐外單位透過相關管道協助查詢結果，僅查知國人戊○○（
    男，民國○○年○ 月○○日出生，國民身分證Ｚ000000000 ，中
    華民國護照Ｍ00000 000） 於84年11月16日晚上7 時34分持
    用香港多次入境許可證從大陸經羅湖口岸進入香港，同日晚
    上8 時45分經香港機場返回臺灣等語（詳見本院重上更(四)卷
    第153 、154 頁行政院大陸委員會香港事務局函），至於戊○○搭機入境香港之資料則無從查考。但被告甲○○冒用戊○○名義確於84年11月16日晚上7 時34分持用香港多次入境
    許可證從大陸經羅湖口岸進入香港，再於同日晚上8 時45分
    經香港機場返回臺灣等情，核與證人毛國權證述之上情，並
    無違悖；反之被告甲○○於本院更(四)審辯稱：我在84年11月
    16日晚上從澳門到羅湖車站，然後再從羅湖車站搭火車到香
    港云云（見本院重上更(四)卷第160 頁），參酌羅湖、香港與
    澳門之相關地理位置，羅湖在香港北邊，靠近深圳，從羅湖
    可直接搭火車至香港；澳門則處於香港西邊，若從澳門轉到
    羅湖，再從羅湖進入香港，顯然捨近由遠，此有香港地圖1
    張附卷可參（見本院重上更(四)卷第230 至233 頁），足見被
    告甲○○所辯，核與常理有違，委不足採，應以證人毛國權
    證稱渠等從深圳到大陸關口（即羅湖口岸），再進入香港為
    可採。
  (三)證人毛國權係於84年11月14日搭乘國泰航空公司ＣX435號班
    機，由高雄市小港機場出境至香港，並於84年11月16日與被
    告甲○○（冒名戊○○）共同搭乘國泰航空公司ＣＸ434 班
    機由香港入境高雄小港機場之事實，業經原審及本院上訴審
    向內政部警政署入出境管理局查詢屬實，有內政部警政署入
    出境管理局87年6 月12日87境信昌字第28707號函及88年9月
    15 日88境信昌字第64517號函附被告甲○○等人出入境紀錄
    在卷可查（見原審卷第113至115頁、本院上重訴卷第76、77
    頁）。又證人毛國權於原審調查中證稱：「出國前一天王某
    的太太有拿機票及3千元港幣給我。」等語（見原審卷第216
    頁背面），已證述毛國權之機票是由被告甲○○委託他人購
    買，而由該自稱甲○○太太之女子交由旅行社辦理，經購得
    至香港之機票後，再交予毛國權甚明，衡之常情，被告甲○○如未委託證人毛國權運輸毒品，其何須無端花費金錢招待
    毛國權出國？至證人吳春玉（及甲○○同居人）於本院前審
    調查時證述：未曾替他們買過機票，亦未將機票交予毛國權
    等語（見本院上重訴卷第70、71頁、重上更(五)卷第162 至16
    5 頁）。且本院上訴審於88年11月4 日當庭命證人顏玉花（
    編為第1 號）、吳春玉（編為第2 號）、陳春葉（編為第3
    號）3 人同列於庭上，由毛國權當庭指認，而毛國權答以沒
    有印象等語（見本院上重訴卷第146 頁）。參以被告甲○○
    當時雖與證人吳春玉同居，然究非有婚姻關係之拘束，實難
    排除該自稱甲○○太太者非吳春玉以外之其他與甲○○熟識
    之女性友人之可能，且亦查無其他積極證據足認該交付機票
    及港幣之女子即為證人吳春玉，是尚難僅因證人毛國權於原
    審之供述，即遽認該女子即為吳春玉甚明。惟該女子既可自
    稱被告甲○○太太，顯與被告甲○○具有相當密切之關係，
    如非基於被告甲○○之指示而交付該機票、港幣予毛國權，
    何能自稱被告甲○○之妻，且何須冒稱被告甲○○之名？足
    見，被告甲○○確有指示某自稱甲○○太太之女子為毛國權
    辦理購買機票及交付赴香港所須旅費之事實，堪以認定。至
    該女子究為何人，因被告甲○○、乙○○暨證人吳春玉均堅
    決否認係吳春玉，又拒不吐實，已難細究其確實身分及如何
    支付右佑旅行社之費用；且證人楊慧珍於本院前審審理時亦
    到庭結證稱：本件機票事宜係由該旅行社接待人員處理，無
    從得知係何人接洽等語（詳後述），是該女子身分顯已無法
    查究，惟尚不影響被告甲○○上揭犯行，附此敘明。
  (四)證人毛國權之台胞證簽發日期為1993年4 月23日，而毛國權
    在其台胞證上有效日期至1995年12月20日之簽註／查驗中，
    蓋有1995年11月14日入境、16日出境（即84年11月14日、16
    日）之圓戳，有毛國權之台胞證1 份附卷可考（見本院重上
    更(三)卷一第135 頁證物袋內毛國權台胞證），顯然毛國權確
    曾於84年11月14日進入大陸地區，並於84年11月16日由大陸
    地區出境。另被告甲○○曾先出國至柬埔寨，於84年11月14
    日轉往香港，並於84年11月14日傍晚到達香港機場附近酒店
    與甫到達香港之乙○○、朱雪娥夫婦見面，已如上述。又被
    告乙○○夫婦亦於翌日（15日）入境深圳，於16日出境深圳
    ，此亦有乙○○、朱雪娥夫婦之台胞證各1 份附卷可查（見
    本院重上更(三)卷一第135 頁證物袋內乙○○、朱雪娥台胞証
    ），足見被告甲○○與被告乙○○等係先後分批進入大陸。
    又被告甲○○與毛國權有包車至大陸深圳關口附近某飯店與
    乙○○夫婦會合，並在該房間內，甲○○又將1 小包毒品海
    洛因交給毛國權，由其在胯下以女用束褲夾帶，原2 大包毒
    品海洛因，則由毛國權以女用束褲在腹部夾藏，嗣被告甲○○、乙○○夫婦及毛國權4 人一同搭車至香港機場等候補位
    搭機返台，此經證人毛國權陳述甚明，有如前述，倘被告甲○○未曾事先告知毛國權去柬埔寨，毛國權未曾在深圳與乙○○相遇，又何以對渠等行蹤知之甚詳？是縱被告乙○○陳
    稱：未在大陸深圳遇見甲○○，是返台時在機場碰面云云，
    亦不足作為有利於被告甲○○之認定。
  (五)參以毛國權在原審88年1 月13日調查時亦供稱：「我在押時
    有人用辛○○名字寄8 千元給我，是甲○○。」、「因王某
    之前曾冒用辛○○之名字。」（見原審卷第233 頁），而證
    人毛國權於原審羈押期間，被告甲○○確曾於85年1 月9 日
    以辛○○之名義匯款8,000 元至看守所予毛國權，有臺灣高
    雄看守所87年8 月7 日高所正總保字第993 號函附收據影本
    1 紙在卷可稽（見原審卷第126 至127 頁），雖被告甲○○
    辯稱係返還所欠債務云云。惟渠等間究竟有無債務關係，已
    為證人毛國權所否認，且被告甲○○無法提出渠曾積欠毛國
    權債務之證明，尚難認被告甲○○有積欠毛國權債務。被告
    甲○○對毛國權既無債務存在，則何以要匯錢予毛國權，而
    衡之常情，若非其對毛國權有所虧欠或具一定之情誼，被告
    甲○○豈會匯款在押中之毛國權，由此並綜上所述，益徵被
    告甲○○應係欲以金錢彌補對毛國權因託運毒品被查獲羈押
    之虧欠。
  (六)按事實之認定，應憑證據，如未能發現相當證據，或證據不
    足以證明，自不能以推測或擬制之方法，以為裁判基楚。毒
    品海洛因之危害社會雖甚嚴重，治安機關對於查緝非法販賣
    毒品工作，亦甚嚴格執行。惟依現存之證據，僅能證明被告
    甲○○曾前往大陸深圳地區購得713 公克餘之毒品海洛因交
    予毛國權私運入台，已詳如上述，雖查扣數量之多，顯非供
    一己吸食之用，惟其用途如何仍有其他可能，如集資託人代
    購等，並無積極證據足認被告甲○○走私上開數量甚鉅之毒
    品海洛因，係為圖利販賣所用而販入該毒品，自難以數量多
    寡臆測，遽認其有販賣營利之意圖。而毛國權僅係接受被告
    甲○○之招待旅遊，而代為託運毒品回台灣，亦無任何證據
    足認其有意圖營利販賣毒品之犯意，並與被告甲○○就此部
    分具共同犯意之聯絡，公訴人指訴被告甲○○係與毛國權基
    於至大陸地區購買毒品海洛因返台銷售之犯意，而認被告甲○○與毛國權係基於共同販賣毒品海洛因之犯意聯絡，尚乏
    依據。
  (七)另被告之本院前審辯護人聲請查明被告甲○○（可能冒名如
    前述偽造文書所述之人名）等人有無進入大陸一節（見本院
    重上更(三)卷一第181 頁），經本院前審數次函請財團法人海
    峽交流基金會（下稱海基會）轉大陸方面函查被告甲○○冒
    用之戊○○等多人之名義究竟何時進入大陸，經海基會數次
    函催，但大陸方面雖均無回音（見本院重上更(三)卷一第189
    至198 頁、卷二第9 至26頁、本院重上更(七)卷一第178 至18
    5 頁之數次催覆函），惟此係因被告甲○○未用真名，並無
    甲○○之台胞証，且其係冒用他人姓名進入，並有數個冒名
    （如犯罪事實欄所述有數化名），究係冒何名，有無其他冒
    名，因其擅於冒名，而致無從查悉其以何名義進入大陸，然
    被告甲○○確有前往深圳等情，已據被告甲○○在本院更(六)
    審審理中自承在卷（見本院重上更(六)卷第182 頁），並據證
    人毛國權指證歷歷，有如上述，是雖不能查悉被告甲○○以
    何名義進入大陸，惟此仍不足為被告甲○○有利之認定。
  (八)被告甲○○及其辯護人另辯稱：乙○○於84年11月14日搭乘
    之ＣＸ437 號班機是於當日晚上8 時25分才到達香港，再經
    通關時間，不可能於當日晚上10時封關前到達深圳云云。惟
    查乙○○夫婦於84年11月14日搭乘之ＣＸ437 號班機，國泰
    航空公司起初雖函覆謂於當日晚上8 時25分到達香港（見本
    院重上更(三)卷一第126 頁），惟該班機高雄旅客是於當日15
    時40分通關起飛，經飛行1 小時餘即可到達香港，應不致遲
    至當日晚上8 時25分才到達香港，業經本院更(三)審再函請航
    警局高雄分局再查明到達時間，而經該局查明函覆該班機是
    於當日18時18分到達香港，此有航空警察局高雄分局92年5
    月28日航警高分3 字第0920003612號函送之資料在卷可憑（
    見本院重上更(三)卷二第103 至106 頁）。查該班飛機既係於
    當日18時10分飛抵香港，則被告甲○○自有充裕時間與乙○○夫婦碰面後，再與毛國權共同搭車到深圳，並於當晚10時
    封關前進入深圳，故被告甲○○此部分所辯，亦不足採。
  (九)綜上所述，被告甲○○所辯上開各語，均係事後推諉圖卸之
    飾詞，不足採信，本件事證明確，被告甲○○上揭犯行，洵
    堪認定，應予依法論科。至於被告甲○○於本院前審中一再
    請求對毛國權進行測謊及對其測謊，惟本件不利被告甲○○
    之證據，並非僅限於毛國權之陳述，本院尚參酌各項之證據
    予以論斷，對於被告及毛國權進行測謊，尚無法因此而推翻
    不利被告甲○○之認定，且本件事實認定已臻明確，本院認
    無庸對被告及毛國權進行測謊，附此敘明。
五、(一)按被告甲○○上開偽刻戊○○、毛國權等人印章、偽造辛○○等人署押，填寫如附表一所示之「請領國民身分證申
      請書」或證明書，行使交付予戶政機關人員，致該管公務
      員登載於渠等職務上所掌之公文書，而核發身分證予被告
      甲○○，核被告甲○○該部分所為，係犯刑法第216 條、
      第210 條之行使偽造私文書罪及同法第214 條之使公務員
      登載不實事項於公文書罪。被告甲○○持偽造之「戊○○
      」身分證，透過不知情之旅行社填寫申請書，申請「戊○○」名義之護照，嗣並持該護照出境，核被告甲○○該部
      分所為係犯刑法第216 條、第210 條之行使偽造私文書罪
      及同法第216 條、第214 條之行使使公務員登載不實事項
      於公文書罪。又被告甲○○由李振華提供變造、改貼李振
      華照片之「李振興」身分證正本，交被告甲○○持向鳳山
      市第二戶政事務所辦理冒領「庚○○」之身分證，此部分
      所為，係犯刑法第216 條、第212 條之行使變造特種文書
      罪。被告甲○○利用不知情之人偽刻「己○」、「毛國權
      」、「戊○○」、「庚○○」、「李振興」、「丁○○」
      等人之印章，係屬偽造印章之間接正犯；其利用不知情之
      旅行社承辦人員填寫申請書向外交部行使，使外交部領事
      事務局承辦公務員登載不實事項於所職掌之公文書，並核
      發戊○○護照，亦屬上開行使偽造私文書、使公務員登載
      不實罪之間接正犯。被告甲○○與李振華間，就利用戶政
      機關核發「庚○○」身分證部分，2 人有共同之犯意聯絡
      及行為分擔，均係共同正犯（按被告行為後，刑法業於94
      年2 月2 日修正公布，而於95年7 月1 日生效實施。修正
      前刑法第28條原規定：「二人以上共同『實施』犯罪之行
      為者，皆為共同正犯。」，修正後新法規定為：「二人以
      上共同『實行』犯罪之行為者，皆為共同正犯。」，將舊
      法之「實施」修正為「實行」。原「實施」之概念，包含
      陰謀、預備、著手及實行等階段之行為，修正後僅共同「
      實行」犯罪行為始成立共同正犯。是新法共同正犯之範圍
      已有限縮，排除陰謀犯、預備犯之共同正犯。新舊法就共
      同正犯之範圍既因此而有所變動，自屬犯罪後法律有變更
      ，而非僅屬純文字修正，應有新舊法比較適用之問題，最
      高法院96年度台上字第934 號、第3773號判決意旨參照。
      經比較新舊法結果，對於本件被告甲○○與李振華就上開
      行為，有犯意聯絡及行為分擔而言，適用新法並無較有利
      之情形，依刑法第2 條第1 項規定，自應依修正前刑法第
      28條論以共同正犯）。
    (二)次按被告行為後，刑法第56條連續犯之規定，業於上開94
      年2 月2 日修正公布刪除，並於95年7 月1 日施行，則被
      告之犯行，因行為後新法業已刪除連續犯之規定，此刪除
      雖非犯罪構成要件之變更，但顯已影響行為人刑罰之法律
      效果，自屬法律有變更，依新法第2 條第1 項規定，比較
      新、舊法結果，仍應適用較有利於被告之行為時法律即舊
      法論以連續犯（最高法院95年第8 次刑事庭會議決議參照
      ）。本件被告甲○○先後多次行使偽造私文書犯行，手法
      相似，所犯構成要件相同，顯係基於概括犯意為之，應依
      修正前刑法第56條規定論以連續犯，以一罪論。被告甲○○偽造「己○」、「毛國權」、「戊○○」、「庚○○」
      、「李振興」、「丁○○」之印章，進而分別偽造「己○
      」、「毛國權」、「戊○○」、「庚○○」、「李振興」
      、「丁○○」之印文及偽造「辛○○」、「王登國」、「
      己○」、「毛國權」、「戊○○」署押於上開補領國民身
      分證申請書上，偽造「潘靜如」署押、「丁○○」印文於
      證明書上，該前後偽造印章、印文、署押之行為，均係屬
      偽造補領國民身分證申請書或證明書之部分行為，不另論
      罪。又被告甲○○盜用「潘靜如」印文於「丁○○」之補
      領國民身分證申請書上及證明書上之行為，為偽造私文書
      之部分行為，不另論罪。被告甲○○偽造補領國民身分證
      申請書、證明書及護照申請書，復持以行使請領國民身分
      證及護照之行為，該偽造私文書之低度行為俱應為行使之
      高度行為所吸收，不另論罪。再被告甲○○2 次使公務員
      登載不實事項於公文書，復持以行使，該使公務員登載不
      實之低度行為應為行使之高度行為所吸收，不另論罪。又
      被告甲○○在冒領「辛○○」、「己○」、「戊○○」、
      「庚○○」身分證申請書上，同時偽造「王登國」、「毛
      國權」、「李振興」署押，雖為同一張文書，實則含有偽
      造辛○○等4 人名義之申請書，及偽造王登國等3 人名義
      證明書之意義，其一行為觸犯該2 罪名，係屬同種想像競
      合犯，應從一重處斷（94年2 月2 日修正公布，並於95年
      7 月1 日施行之刑法第55條規定就想像競合犯之規定，僅
      增設量定宣告刑之限制，即不得科以較輕罪名所定最輕本
      刑以下之刑，乃法理之明文化，法律文字本並未修正，非
      屬法律之變更，參照前述之最高法院95年第8 次刑事庭會
      議決議）。
    (三)再查被告行為後，95年7 月1 日修正公布施行之刑法，已
      刪除第55條關於牽連犯之規定。本件被告甲○○所為上開
      申請國民身分證之上開行使偽造私文書、使公務員登載不
      實事項於公文書罪間、申請「戊○○」名義之護照行使及
      行使變造之「李振興」身分證之上開行使偽造私文書、行
      使使公務員登載不實於公文書及行使變造特種文書罪間、
      各該等罪具有方法、目的牽連犯之關係，依修正前即行為
      時之規定，應從一重之行使偽造私文書罪處斷；依修正後
      之刑法既已刪除牽連犯之規定，則所犯上述各罪應依數罪
      併罰之規定分論併罰。比較新舊法之規定，修正後之規定
      並非較有利於被告，依刑法第2 條第1 項之規定，應適用
      行為時之法律，即適用修正前刑法第55條牽連犯之規定，
      從一重之行使偽造私文書罪處斷。又公訴人雖未就被告甲○○上開行使偽造私文書之行為起訴，惟此部分與起訴之
      使公務員登載不實犯行有牽連犯之裁判上一罪關係，本院
      自得併予審理。又公訴人雖未就移送併案之冒領「丁○○
      」身分證部分（87年偵字第3888號）起訴，亦未就冒領「
      庚○○」身分證（原審法院87年訴字2781號另案審理）及
      冒領「辛○○」身分證部分起訴，惟此部分均與上開起訴
      冒領「己○」、「戊○○」身分證部分有連續犯之裁判上
      一罪關係，本院自得一併審酌，併此敘明。至於被告甲○○於84年4 月26日雖曾因煙毒案件為警查獲時，於制作筆
      錄時偽造「辛○○」之署押，而經臺灣屏東地方法院86年
      度訴緝字第43號及本院87年度上訴字第419 號以偽造署押
      罪判處有期徒刑3 月確定，惟被告甲○○於該日冒名應訊
      時，並無出示、行使冒領之「辛○○」身分證，此有該案
      判決書可憑（被告甲○○雖於本院前審審理中供稱其在該
      案有行使該冒領之身分證一節，惟觀之該案判決書則無其
      確有行使該冒領身分證之記載，其所稱曾行使該冒領身分
      證云云，尚屬無據），且此部分與被告甲○○冒領上開身
      分證之犯行手段、方法均不同，自難認為係有裁判上一罪
      關係，併予敘明。又護照條例雖於89年5 月17日修正公布
      ，89年5 月21日起施行，其第23條增訂偽造變造國民身分
      證以供申請護照，足以生損害於他人之行為應科處刑罰之
      規定，惟被告甲○○於行為時既尚無此項刑罰法律，依刑
      法第1 條罪刑法定主義之原則，自不構成護照條例新規定
      之罪，亦併予指明。
六、查海洛因係毒品危害防制條例修正公布前肅清煙毒條例第2
    條所稱之毒品，並經行政院公告列為甲項管制進出口物品。
    被告甲○○為上開犯罪行為（84年11月16日）後，肅清煙毒
    條例於87年5 月20日修正公布為毒品危害防制條例，於第2
    條規定海洛因為第一級毒品，第4 條第1 項規定「運輸第一
    級毒品者，處死刑或無期徒刑；處無期徒刑者，得併科新台
    幣1千 萬元以下罰金」，而肅清煙毒條例第5 條第1 項規定
    「運輸毒品者，處死刑或無期徒刑」；另懲治走私條例亦於
    91年6 月26日修正公布，依修正後該條例第2 條第1 項規定
    之走私物品進口罪，與修正前第2 條第1 項之規定相比較，
    修正後之法律處罰較重。而按關於想像競合犯之新舊法比較
    ，孰於行為人有利，應先就所犯新刑法各罪，定一法定刑較
    重之條文，再就所犯舊刑法各罪，定一法定刑較重之條文，
    然後再就此較重之新舊法條比較其輕重，以為適用之標準（
    最高法院96 年 度台上字第4780號判決意旨參照）。本件被
    告甲○○與毛國權共同自大陸地區運輸毒品海洛因交由毛國
    權攜至香港，再搭機進入臺灣地區之行為，係犯行為時肅清
    煙毒條例第5條 第1 項之運輸毒品罪，及91年6 月26日修正
    前懲治走私條例第2 條第1 項、第12條之私運管制物品進口
    罪。被告甲○○與毛國權間，就運輸毒品、私運管制物品進
    口部分，有犯意聯絡及行為分擔，均為共同正犯（依前開說
    明，經比較新舊法結果，對於本件被告甲○○與毛國權上開
    運輸毒品、私運管制物品進口部分，有犯意聯絡及行為分擔
    而言，適用新法並無較有利之情形，依刑法第2 條第1 項規
    定，自應依修正前刑法第28條論以共同正犯）。被告甲○○
    所犯上開運輸毒品與私運管制物品進口罪2 罪，係1 行為觸
    犯2 罪名之想像競合犯（依上開說明，新刑法關於想像競合
    犯規定之修正，乃法理之明文化，法律文字本並未修正，非
    屬法律之變更），依前揭最高法院判決意旨，先比較行為時
    法之結果，應從一重之肅清煙毒條例第5 條第1 項之運輸毒
    品罪處斷。另被告甲○○行為後，肅清煙毒條例修正公布為
    毒品危害防制條例；懲治走私條例亦於91年6 月26日修正公
    布，有如前述，再比較毒品危害防制條例第4 條第1 項之運
    輸毒品罪（該條例又於92年7 月9 日「全文」修正公布，93
    年1 月7 日施行，應屬法律變更，惟第4 條第1 項之罪，法
    定刑並未修正，依92年2 月2 日修正公布，於95年7 月1日
    施行之刑法第2 條第1 項規定，應從舊從輕適用中間時法之
    93年1 月7 日修正施行前之毒品危害防制條例第4 條第1項
    之規定）及91年6 月26日修正公布後懲治走私條例第2 條第
    1 項之私運管制物品進口罪結果，應從一重之93年1 月7日
    修正施行前毒品危害防制條例第4 條第1 項之運輸毒品罪處
    斷。然後再就前開較重之肅清煙毒條例第5 條第1 項之罪，
    與93年1 月7 日修正施行前之毒品危害防制條例第4 條第1
    項之罪比較結果，依95年7 月1 日修正施行之刑法第2 條第
    1 項規定，本件自應適用較有利於行為人之行為時法肅清煙
    毒條例第5 條第1 項運輸毒品罪處斷。公訴人雖未敘及販賣
    毒品罪之條文，然於起訴事實既已論及，自屬已經起訴，惟
    該部分並無積極證據足資證明，已如前述，故此部分本應為
    無罪之諭知，惟因此部分如果有罪，應與前開起訴論罪之運
    輸毒品罪有牽連犯之裁判上一罪關係（依前開說明，95 年7
    月1 日施行之修正後刑法已刪除牽連犯之規定，比較新舊法
    之規定，修正後之規定並非較有利於被告，依刑法第2 條第
    1 項之規定，應適用行為時之法律，即適用修正前刑法第55
    條牽連犯之規定），不另為無罪之諭知，併此敘明。
七、又被告甲○○雖持偽造之「戊○○」護照出境，自大陸將毒
    品交予毛國權運輸入境，惟其早於84年5 月15日冒領「戊○○」之身分證，再於同年6 月間，持該冒領之身分證，冒領
    「戊○○」之護照，依被告甲○○當時正遭通緝，且無何證
    據資料顯示其有何運輸毒品犯行等情觀之，被告甲○○冒領
    「戊○○」之身分證、護照，應僅在掩飾其通緝犯身分，避
    免為警查獲，應尚未有持偽造身分證、護照以供走私、運輸
    毒品入境之犯罪意思。而被告甲○○本件走私、運輸毒品入
    境之犯罪時間已在其冒領護照後之5 個月以後，雖其持冒領
    所得之護照出境、運輸毒品，惟綜合上述事實判斷其應屬事
    後欲以運輸毒品入境，而另行起意持用該「戊○○」之護照
    出境而已，在客觀上難認此二行為間，有何不可分離之密切
    關係，自非牽連犯。是被告甲○○上開所犯運輸毒品及行使
    偽造私文書等2 罪間，犯意各別，行為互異，應予分論併罰
    ，公訴人認此二行為間有牽連犯之關係，尚有未當。
八、原審關於被告甲○○部分，予以論罪科刑，固非無見；惟查
    ：(一)扣案如附表二編號2 之女用束褲1 件，係被告甲○○所
    有，且供其與毛國權犯罪所用之物，詳如上述，從刑應與主
    刑一體適用行為時之肅清煙毒條例第13條第1 項規定諭知沒
    收之。原判決仍按刑法第38條第1 項第2 款規定宣告沒收，
    置特別法規定於不論，顯有違誤。(二)被告甲○○行為後，懲
    治走私條例已於91年6 月26日修正公布施行，依新修正之該
    條例第2 條第1 項規定，走私物品進口罪，與修正前之該條
    例第2 條第1 項規定相比較，修正後之法律處罰較重，依刑
    法第2 條第1 項從舊從輕之規定，應適用有利於行為人之修
    正前之該條例第2 條第1 項規定論處。原判決未及比較新舊
    法之輕重，逕行適用有利於被告之修正前舊法，亦有未恰。
    (三)被告行為後，與罪刑有關之刑法第28條共同正犯已有修正
    ，第55條牽連犯之規定亦已刪除，有如前述，原判決未及比
    較新舊法何者有利被告，逕依修正前刑法第28條、第55條規
    定，就其與李振華、毛國權上開犯行間，分別論以共同正犯
    ；另就上開行使偽造私文書、使公務員登載不實事項於公文
    書等罪間，論以牽連犯而從一重之行使偽造私文書罪處斷，
    亦有未合。被告甲○○上訴意旨，仍執前詞，否認犯罪，固
    無足取，惟原判決關於此部分既有上開可議之處，即屬無可
    維持，應由本院將原判決此部分予以撤銷改判。本院審酌被
    告甲○○於74年間因違反肅清煙毒條例案件，經臺灣高雄地
    方法院判處有期徒刑18年，褫奪公權10年，嗣經臺灣高等法
    院臺南分院於74年7 月4 日判決上訴駁回確定，旋於74年7
    月4 日入監執行，嗣於77年6 月20日因減刑經臺灣高等法院
    臺南分院減為有期徒刑12年，褫奪公權6 年8 月確定，並於
    79 年2月23日假釋交付保護管束；假釋期間，復於82年間因
    販賣運輸毒品等罪，經臺灣高雄地方法院判處有期徒刑14年
    ，褫奪公權5 年，並於83年8 月23日確定（於86年9 月4 日
    入監執行，預計至105 年5 月29日執行完畢）；又於84年間
    因違反肅清煙毒條例及偽造文書罪，經臺灣屏東地方法院判
    處有期徒刑4 年2 月，經本院於87年3 月6 日判決上訴駁回
    確定之事實（不構成累犯），有臺灣高雄地方法院檢察署刑
    案資料查註紀錄表及臺灣高等法院被告前案紀錄表在卷可考
    ，足見被告有多次犯罪前科並入監執行紀錄，惟其省悟自制
    力不堅，仍不知悔改，於受確定判決後，拒不服刑而遭通緝
    ，為掩飾身分，竟一再冒用他人身分躲避追查，使無辜之被
    冒用者陷於有被誤解、追訴之危險；且其前已有販賣毒品前
    科，明知毒品海洛因危害國民健康甚鉅，治安機關嚴格查禁
    ，卻仍自大陸地區私運進口大量毒品海洛因，危害國民身心
    健康，犯後又飾詞圖卸，難認其已具知錯悔悟之意，及本件
    扣案之毒品海洛因驗後淨重多達713.07公克，純度59% ，純
    質淨重603.19公克，數量龐大，運輸毒品情節非輕等一切情
    狀，就被告甲○○所犯上開2 罪，爰分別量處如主文第2 項
    所示之刑，並依刑法第51條第4 款定其應執行刑為無期徒刑
    。被告甲○○既宣告無期徒刑，依刑法第37條第1 項規定，
    併予宣告褫奪公權終身。扣押如附表二編號1 所示之海洛因
    3 包（驗後淨重共713.07公克，純度59% ，純質淨重603.19
    公克）係毒品，依肅清煙毒條例第12條前段規定沒收銷燬之
    ，附表二編號2 之女用束褲1 件，係被告甲○○所有且供其
    與毛國權犯罪所用之物，依同條例第13條第1 項規定，併宣
    告沒收。至海洛因鑑驗耗用部分業已滅失，故無庸諭知沒收
    。至如附表一所示偽造之署押、印文，均應依刑法第219 條
    規定併宣告沒收。如附表一所示偽造之請領國民身分證申請
    書、證明書，因均分別交由如附表一所示各該戶政事務所或
    外交部領事事務局所有，故不予宣告沒收。偽造「辛○○」
    、「己○」、「戊○○」、「庚○○」、「丁○○」之身分
    證、偽造之「毛國權」、「己○」、「戊○○」、「李振興
    」、「庚○○」、「丁○○」印章及偽造「戊○○」護照，
    均已經被告甲○○丟棄，已經其自承在卷，顯已滅失，故不
    予宣告沒收。
貳、上訴駁回部分：
一、公訴意旨略以：被告乙○○與甲○○、毛國權基於共同之犯
    意聯絡，於84年11月初（公訴人誤為81年11月初）共同謀議
    至大陸地區購買毒品海洛因返臺販售，以牟取暴利，並赴大
    陸、香港多次打聽行情門路，計議妥當。84年11月14日毛國
    權乃先搭乘國泰航空公司班機ＣＸ435 號班機，由高雄小港
    機場出境至香港，甲○○冒名戊○○，亦與被告乙○○、朱
    雪娥夫婦等人先後前往香港，在機場酒店會合，再相偕至中
    國大陸廣東省深圳。同年月15日，甲○○與被告乙○○向不
    詳姓名之人購得海洛因713.07公克，同日在深圳之酒店內，
    甲○○將購得之海洛因取出一部分交給被告乙○○，其餘分
    成3 包，連同女用束褲1 件交給毛國權，囑咐毛國權穿上束
    褲後將3 包海洛因藏在束褲內。翌日晚上9 時許，甲○○等
    4 人同搭乘國泰航空公司ＣＸ434 號班機，自香港返回高雄
    ，同日晚上11時抵達小港機場，毛國權因形跡可疑，經安檢
    人員會同海關人員搜索，在毛國權之小腹及胯下部位之束褲
    內，搜出上開夾帶之海洛因3 包，被告乙○○夫婦及甲○○
    見狀逃逸，未被查獲，被告乙○○所攜帶之1 包海洛因亦得
    以順利攜帶入境，因認被告乙○○涉有肅清煙毒條例第5 條
    第1 項之運輸毒品罪嫌及懲治走私條例第2 條第1 項之私運
    管制物品進口罪嫌云云。
二、按犯罪事實應依證據認定之，無證據不得認定犯罪事實，又
    不能證明被告犯罪者，應諭知無罪之判決，刑事訴訟法第15
    4 條第2 項、第301 條第1 項分別定有明文。另刑事訴訟法
    上所謂認定犯罪事實之證據，係指足以認定被告確有犯罪行
    為之積極證據而言，該項證據自須適合於被告犯罪事實之認
    定，始得採為斷罪資料；認定犯罪事實應依證據，為刑事訴
    訟法所明定，故被告否認犯罪事實所持之辯解，縱屬不能成
    立，仍非有積極證據足以證明其犯罪行為，不能遽為有罪之
    認定；共同被告不利於己之陳述，固得採為其他共同被告犯
    罪之證據，惟此項不利之陳述，須無瑕疵可指；而就其他方
    面調查，又與事實相符，始得採為其他共同被告犯罪事實之
    認定，最高法院29年上字第3105號、30年上字第1831號判例
    、93年度台上字第218 號判決意旨可資參照。
三、公訴人認被告乙○○涉有肅清煙毒條例第5 條第1 項之運輸
    毒品罪嫌及懲治走私條例第2 條第1 項之私運管制物品進口
    罪嫌，無非以原審另案被告毛國權之陳述、國泰航空公司Ｃ
    Ｘ434 號班機旅客名單等為論據。惟訊據被告乙○○堅決否
    認有何共同運輸、走私毒品之犯行，辯稱：甲○○與伊姊同
    居，但與伊無何來往，伊係與妻子朱雪娥到香港度蜜月，並
    未與甲○○、毛國權同往香港，也無同往大陸地區，回程時
    是到機場排補位，有在香港機場酒店碰到甲○○、毛國權，
    甲○○在機場酒店有交付1 包紅、藍寶石給伊，幫甲○○帶
    回臺灣，伊不知毛國權運輸毒品之事，亦不曾受甲○○之託
    運輸海洛因回臺灣等語。
四、經查：
  (一)證人毛國權對於被告乙○○如何參與本案及持有1 小包毒品
    一節，於原審法院85年重訴字第4 號案件中固陳稱：錢是乙○○帶去的；甲○○交付海洛因給我的時候，乙○○及朱雪
    娥在場；乙○○因有跛腳，他回國時攜帶了1 小包，但沒有
    被發現等語（見原審85年度重訴字第4 號影印卷第8 頁反面
    、156 頁），而於臺灣高雄地方法院檢察署85年度偵字第14
    334 號偵訊中則陳稱：「該『祥仔』說他要去香港要帶我去
    ，若有買到毒品要請我帶回來，說此事時乙○○等人不在場
    ，事先我不知乙○○也會一起到國外，．．．到下午乙○○
    夫妻才到。」、「他有拿1 小包毒品給乙○○，不知是否要
    他帶回來。」、「（問：何知是毒品？）因是自我帶的大包
    內倒出來的。」、「（問：你藏毒品時乙○○知否？）知道
    ，他有在一旁，乙○○是否出資買毒品或與甲○○共謀我不
    清楚。」等語（見上開偵查卷第6 頁反面、第7 頁）；另於
    原審87年2 月18日調查中則陳稱：「我有看見甲○○交1 包
    毒品給吳某，但不知有否藏在吳某身上或甲○○有否拿回。
    」等語（見原審卷第16頁反面、17頁）、於原審87年12月21
    日調查中又陳稱：「我把海洛因裝在身上時，乙○○不知道
    ，我與吳某分住不同房間，我在我的房間先把海洛因裝好綁
    在身上，再去吳某房間找他，綁的時候甲○○在場，我與他
    住同一間。」等語（見原審卷第194 頁反面）、於原審88年
    1 月7日 調查中亦陳稱：「王某叫我跟他到廁所，又拿一包
    叫我裝在身上，也有拿一包給吳某叫他先拿著，我在廁所把
    東西裝在身上時，吳某沒看到，我不知吳某是否知情。」、
    「在台灣時只有我與王某二人談此事。」、「（問：王某拿
    給吳某一包海洛因何去？）不知。」等語（見原審卷第217
    頁正、反面、218 頁），顯然證人毛國權就被告乙○○是否
    知悉甲○○有交付毒品一事及被告甲○○是否有交付毒品海
    洛因並交代其夾藏帶回臺灣等情事，前後供述不一，且被告
    乙○○並未被查獲夾帶持有毒品海洛因，並無其他證據足資
    佐證，已難遽信其有公訴意旨所指犯行。
  (二)證人毛國權於偵查及原審審理時雖曾證稱：乙○○有帶錢過
    去交予甲○○云云，惟其於本院更(二)審審理中則證稱：「甲○○說要下樓等朋友拿錢，向何人拿錢我不知道。」云云（
    見本院上重更(二)卷第95至98頁、第124 至126 頁），是證人
    毛國權就被告乙○○有無在香港交付金錢予被告甲○○一節
    ，前後證述亦不一致，且並無其他事證足資佐證，此部分之
    陳述，自難信為真實。且此部分亦為被告乙○○及甲○○所
    堅詞否認，又證人毛國權亦稱在臺灣商討運毒之事只有其與
    甲○○2 人，而甲○○亦否認被告乙○○知情，是尚難僅憑
    證人毛國權片面曾證述被告乙○○有帶錢交予甲○○，即遽
    認被告乙○○知悉且參與甲○○該項犯罪行為。
  (三)被告乙○○、朱雪娥與毛國權3 人之入境旅客申報單上ED卡
    號係連號，固有卷附入境旅客申報單可按（見85年度他字第
    225 號卷第16頁），惟自83年10月1 日起在臺灣設有戶籍人
    民，於入出國時均免填入出境登記表（E/D 卡）。案內所述
    3 筆E/D 卡號係乙○○、毛國權、朱雪娥等3 人於查驗通關
    時，由電腦自動配賦，非實際持用E/D 卡通關，已經內政部
    警署入出境管理局以95年7 月17日境資黎字00000000000 號
    函覆明確，而證人毛國權、被告乙○○及其妻朱雪娥既係在
    香港機場一同等待補位後，搭乘同班機返台，則該入境旅客
    E/D 卡經電腦自動配賦而連號，顯難執此即逕認被告乙○○
    既與毛國權同班機返國而認必有與毛國權共謀運輸毒品入境
    之犯行。
  (四)另證人毛國權於原審及偵查中雖均證稱被告乙○○與甲○○
    商量，準備出國遊玩並購買海洛因，在深圳時甲○○有拿1
    小包毒品給被告乙○○，被告乙○○到香港時帶了數十萬元
    之港幣等語，其就被告乙○○如何攜帶鉅額港幣至香港與甲○○及伊會合，並在酒店內由甲○○交付一部分海洛因與被
    告乙○○等基本事實供述前後固屬一致；又公訴人雖質疑被
    告甲○○先行前往柬埔寨，再於84年11月14日在香港機場酒
    店與毛國權會面，被告乙○○夫婦亦適時抵達機場酒店，被
    告乙○○亦不否認甲○○曾交與一包物品，且被告乙○○既
    稱到香港度蜜月，何以會選在機場酒店與毛國權、甲○○會
    合，且僅在香港停留2 、3 天即與甲○○、毛國權同機返台
    等情。惟被告乙○○是否攜帶數十萬港幣至香港，並無積極
    證據足資證明，僅憑證人毛國權片面證述，在證據證明力已
    嫌薄若，又證人毛國權所攜帶之海洛因700 餘公克，是否以
    數十萬元之港幣在大陸深圳所購得，亦無具體數據資料可資
    證明，且縱信其確有攜帶數十萬元港幣至香港，是否即為甲○○欲販入海洛因之金錢，除證人毛國權前揭指證外，並無
    任何證據足資佐證，亦難令人無疑；再者，被告乙○○若與
    其稱呼為姐夫之被告甲○○既已共謀商請（利用）毛國權負
    責運輸毒品進入臺灣販賣，似無再由被告乙○○自己夾帶1
    小包毒品海洛因闖關，徒增自己被查獲風險之理，是尚不能
    僅憑毛國權片面證述被告乙○○夫婦至機場酒店與甲○○見
    面，並交付數十萬元之港幣予甲○○，即認其與購買毒品海
    洛因有關。且證人毛國權嗣於原審審理時已改稱不知被告乙○○有否藏毒品海洛因在身上或甲○○有無拿回，不知道被
    告乙○○是否知情等語（見原審卷第16、17頁）；另於本院
    更(一)審調查中更明確證稱：「（問：乙○○是去那裡共同購
    買毒品？）不瞭解，但據我所知是單純去玩的，去那裡的費
    用都是甲○○替我們出的。」、「我們沒有與乙○○討論過
    買毒品的事，他也沒有與我們去廣東買毒品。」、「我有見
    到甲○○拿半包的東西給乙○○，我不知裡面何東西。」等
    語（見本院上重更(一)卷第123 頁），而被告乙○○與甲○○
    之同居人吳春玉既為親姊弟，則被告乙○○與甲○○非不可
    透過電話與吳春玉取得聯繫，而得知被告乙○○在香港之位
    置，而與甲○○在香港見面。況證人朱雪娥在本院更(七)審審
    理中亦經詰問證稱：被告甲○○在香港有交付一包（用紅色
    袋子裝）紅、藍寶石，給乙○○，託我們帶回台灣要贈予其
    親戚等語（本院重上更(七)卷二第14頁），依常情，甲○○自
    香港回臺，若確攜帶寶石數量眾多，於得悉被告乙○○夫婦
    亦在香港，而交付部分寶石予被告乙○○分散攜帶，以避免
    海關查驗、課稅或處分，亦難認有何與常情有違之處，是其
    等一同自香港搭機返台，即難認有何特別不尋常之處，自不
    能僅憑證人毛國權前後不一致且無其他補強證據為佐之證述
    ，遽為被告乙○○共犯本件運輸毒品罪之不利認定。
  (五)前述之被告甲○○所交予被告乙○○之物是否為毒品抑或珠
    寶，因未查獲扣案，已無從查證，是被告乙○○是否確曾夾
    帶1 小包海洛因運輸毒品入境，顯無積極證據足以證明，實
    難僅憑證人毛國權曾指述其有夾帶毒品，即遽以認定甲○○
    所交付之物為毒品。且縱被告乙○○一再否認有在深圳與毛
    國權、甲○○碰面，而稱係在返臺時在香港機場碰面等語，
    與證人毛國權所述不合，惟被告乙○○之抗辯縱屬虛偽，若
    非有積極證據，自難以該抗辯係虛偽，遽而認定其犯罪行為
    。
  (六)綜上所述，被告乙○○所辯各情，縱有部分認屬不能成立，
    然證人毛國權之證述前後不一，顯有瑕疵，且又無如查扣毒
    品等補強證據資為佐證，亦不能僅憑證人毛國權之證述為認
    定被告乙○○犯罪之唯一證據。此外，本院復查無其他積極
    證據足資證明被告乙○○有參與本件運輸、走私毒品海洛因
    犯行，自難以其抗辯有部分不能成立，即遽為有罪之認定，
    被告乙○○之上開犯行自屬不能證明。
五、原審就被告乙○○部分為無罪之諭知，核無不合。檢察官上
    訴意旨，以不能以證人毛國權證述之一部分歧異而否定全部
    供述之證明力為由提起上訴，指摘原判決不當，為無理由，
    此部分應予駁回。
據上論結，應依刑事訴訟法第368 條、第369 條第1 項前段、第
364 條、第299 條第1 項前段，肅清煙毒條例第5 條第1 項、第
12條前段、第13條第1 項，修正前懲治走私條例第2 條第1 項、
第11條、第12條，刑法第2條第1項、第11條、第216條、第210條
、第212條、第214條、第55條、第51條第4款、第219條、第37條
第1 項，修正前刑法第28條、第56條，第55條後段，刑法施行法
第1條之1，判決如主文。
本案經檢察官陳宗吟到庭執行職務。
中    華    民    國    97    年    4     月    23    日
                  刑事第九庭    審判長法  官  莊秋桃
                                      法  官  謝宏宗
                                      法  官  裕斗
以上正本證明與原本無異。
如不服本判決應於收受本判決後10日內向本院提出上訴書狀，其
未敘述上訴理由者，並得於提起上訴後10日內向本院補提理由書
狀（均須按他造當事人之人數附繕本）「切勿逕送上級法院」。
中    華    民    國    97    年    4     月    23    日
                                      書記官  張宗芳
附錄：本判決論罪科刑法條：
肅清煙毒條例第5條第1項
販賣、運輸、製造毒品、鴉片或麻煙者，處死刑或無期徒刑。
修正前懲治走私條例第2條第1項
私運管制物品進口、出口逾公告數額者，處7 年以下有期徒刑，
得併科新臺幣20萬元以下罰金。
中華民國刑法第210條
偽造、變造私文書，足以生損害於公眾或他人者，處5 年以下有
期徒刑。
中華民國刑法第212條
偽造、變造護照、旅券、免許證、特許證及關於品行、能力服務
或其他相類之證書、介紹書，足以生損害於公眾或他人者，處1
年以下有期徒刑、拘役或300 元以下罰金。
中華民國刑法第214條
明知為不實之事項，而使公務員登載於職務上所掌之公文書，足
以生損害於公眾或他人者，處3 年以下有期徒刑、拘役或500 元
以下罰金。
中華民國刑法第216條
行使第210 條至第215 條之文書者，依偽造、變造文書或登載不
實事項或使登載不實事項之規定處斷。
附表一：
┌──┬─────────┬──────────────────────┐
│編號│  戶政事務所名稱  │偽造文書之名稱暨偽造之署押                  │
├──┼─────────┼──────────────────────┤
│  1 │高雄市苓雅區戶政事│「請領國民身分證申請書」上偽造申請人「辛○○│
│    │務所              │」署押1 枚、證明人「王登國」署押1 枚。      │
├──┼─────────┼──────────────────────┤
│  2 │高雄市三民區戶政事│「請領國民身分證申請書」上偽造申請人「己○」│
│    │務所              │署押2 枚、印文2 枚及證明人「毛國權」署押1 枚│
│    │                  │、印文3 枚。                                │
├──┼─────────┼──────────────────────┤
│  3 │高雄市苓雅區戶政事│「請領國民身分證申請書」上偽造「毛國權」、「│
│    │務所              │戊○○」印文各1 枚。                        │
├──┼─────────┼──────────────────────┤
│  4 │外交部領事事務局  │「普通護照入出境許可申請書」上偽造申請人「翁│
│    │                  │榮鄉」署押1 枚。                            │
├──┼─────────┼──────────────────────┤
│  5 │高雄縣鳳山市第二戶│「請領國民身分證申請書」上偽造申請人「庚○○│
│    │政事務所          │」印文1 枚及證明人「李振興」印文2 枚。      │
├──┼─────────┼──────────────────────┤
│  6 │台中縣大雅鄉戶政事│「補領國民身分證申請書」上偽造申請人「丁○○│
│    │務所              │」印文3 枚。                                │
├──┼─────────┼──────────────────────┤
│  7 │同上              │86年6 月26日證明書上「潘靜如」署押1 枚、「林│
│    │                  │瑞福」印文1 枚。                            │
└──┴─────────┴──────────────────────┘
附表二：
┌──┬────────┬──────────────┬────────┐
│編號│    物品名稱    │          數    量          │    備    註    │
├──┼────────┼──────────────┼────────┤
│  1 │海洛因          │3 包（驗後淨重713.07公克，純│沒收銷燬        │
│    │                │度59%，純質淨重603.19公克） │                │
├──┼────────┼──────────────┼────────┤
│  2 │女用束褲        │1 件                        │沒收            │
└──┴────────┴──────────────┴────────┘


司法院資訊處製作；財團法人民間司法改革基金會備份。
